臺灣桃園地方法院刑事判決
                                  111年度審金訴字第124號
公  訴  人  臺灣桃園地方檢察署檢察官
被      告  楊泰輝





上列被告因詐欺等案件，經檢察官提起公訴（110年度偵字第440
96號），被告於本院準備程序中，就被訴事實為有罪之陳述，經
本院告知簡式審判程序意旨，並聽取當事人之意見後，本院合議
庭裁定改由受命法官獨任依簡式審判程序審理，判決如下：
    主  文
楊泰輝犯三人以上共同詐欺取財罪，處有期徒刑壹年伍月。未扣
案之犯罪所得現金新臺幣貳萬元沒收，於全部或一部不能沒收或
不宜執行沒收時，追徵其價額。
    事實及理由
一、本件犯罪事實及證據，除應補充、更正如下外，其餘均引用
    如附件檢察官起訴書之記載：
  ㈠起訴書犯罪事實欄一第1至2行「楊泰輝前因竊盜案件」更正
    為「楊泰輝前因詐欺案件」。
　㈡起訴書犯罪事實欄一第2至4行「自110年5月起參與即時通訊
    軟體TELEGRAM代稱『安那共』所組織對他人實施詐欺犯罪為目
    的」補充更正為「自110年5月起參與即時通訊軟體TELEGRAM
    代稱『安那共』、『豆花』所組織對他人實施詐欺犯罪為目的」
    。
　㈢起訴書犯罪事實欄一第8至9行「楊泰輝與『安那共』及其他真
    實、姓名年籍不詳之詐欺集團成員共同意圖為自己不法之所
    有」補充更正為「楊泰輝與『安那共』、『豆花』及其他真實、
    姓名年籍不詳之詐欺集團成員共同意圖為自己不法之所有」
    。
　㈣起訴書犯罪事實欄一第15行「楊泰輝則依『安那共』指示」補
    充更正為「楊泰輝則依『安那共』、『豆花』指示」。
　㈤起訴書犯罪事實欄一第18至19行「於110年11月19日上午」更
    正為「於110年11月19日中午12時15分」。
　㈥證據部分補充「被告楊泰輝於本院準備程序及審理中之自白
    」
二、論罪科刑： 
  ㈠按洗錢防制法於民國105年12月28日修正公布，並於106年6月
    28日生效施行（下稱新法），新法第14條第1項之一般洗錢
    罪，祇須有第2條各款所示行為之一，而以第3條規定之特定
    犯罪作為聯結即為已足。另過去實務認為，行為人對犯特定
    犯罪所得之財物或利益作直接使用或消費之處分行為，或僅
    將自己犯罪所得財物交予其他共同正犯，祇屬犯罪後處分贓
    物之行為，非本條例所規範之洗錢行為，惟依新法規定，倘
    行為人意圖掩飾或隱匿特定犯罪所得來源，而將特定犯罪所
    得直接消費處分，甚或交予其他共同正犯予以隱匿，或由共
    同正犯以虛假交易外觀掩飾不法金流移動，即難認僅單純犯
    罪後處分贓物之行為，應仍構成新法第2條第1或2款之洗錢
    行為（最高法院108年度台上字第2057號、第2425號判決意
    旨參照）。查本案係詐欺集團成員向告訴人王來富施用詐術
    後，為隱匿其等詐欺所得去向，乃令擔任車手之被告楊泰輝
    與告訴人王來富接洽並收取款項，再由被告將前揭收得之詐
    欺贓款攜至指定地點置放後，始由擔任收水角色之不詳詐欺
    集團成員拿取後轉交予詐欺集團之上手，渠等透過此種層轉
    之方式交付所詐得之款項，業已製造該等詐欺犯罪所得之金
    流斷點，使偵查人員偵辦不易，致該等犯罪所得嗣後之流向
    不明，已達成隱匿犯罪所得之效果，揆諸上揭說明，本案被
    告所為已合於洗錢防制法第2條第2款所定隱匿特定犯罪所得
    之來源、去向之要件，自屬於新法所規範之洗錢行為無訛。
  ㈡是核被告所為，係犯刑法第339條之4第1項第2款之三人以上
    共同詐欺取財罪、洗錢防制法第14條第1項之一般洗錢罪。
    至公訴意旨雖認被告就如附件起訴書犯罪事實欄一之所為，
    尚涉犯冒用公務員名義詐欺取財之加重要件，惟此為被告於
    偵查中所否認，並稱：伊沒有交付任何文件給被害人，也不
    知道機房成員以什麼詐術詐騙被害人，伊沒有對被害人自稱
    是誰，當時被害人一直在通話中，是電話中的人叫被害人交
    錢給伊（詳臺灣桃園地方檢察署110年度偵字第44096號卷〈
    下簡稱偵卷〉 第91頁反面）等語；本院衡酌現今詐欺集團所
    採取之詐欺手法多元，非必以冒用公務員之方式為之，且被
    告於組織內擔任之角色僅係末端向遭詐騙之告訴人或被害人
    收取款項，並將該詐得款項上繳詐欺集團之車手工作，未必
    知悉其所屬詐欺集團上游所使用之詐術手法，而卷內亦查無
    事證足認被告確實知悉本案詐欺集團係以冒用公務員之方式
    詐騙告訴人或被害人，是自無從對被告遽論以刑法第339條
    之4第1項第1款之加重要件，故公訴意旨此部分所指，容有
    未洽；又此部分僅係加重要件之刪減，無庸變更起訴法條，
    附此敘明。
　㈢被告與即時通訊軟體TELEGRAM中代稱「安那共」、「豆花」
    之成年人及所屬詐欺集團成員間，就上開三人以上共同犯詐
    欺取財罪及洗錢罪等犯行，有犯意聯絡及行為分擔，為共同
    正犯。再告訴人王來富本案雖有2次交付款項之行為，惟侵
    害之法益同一，且此係正犯該次詐欺取財行為使前開告訴人
    王來富分次交付財物之結果，正犯應祇成立一詐欺取財罪，
    是被告就此部分亦自應僅成立一罪。另被告上開犯行，係以
    一行為而觸犯數罪名（加重詐欺及一般洗錢罪），為想像競
    合犯，應從一重以三人以上共同詐欺取財罪處斷。
　㈣依照司法院釋字第775號解釋意旨及刑事訴訟法第161條第1項
    可之，檢察官就前階段被告構成「累犯事實」負擔主張及舉
    證責任，並就後階段被告依累犯規定「加重其刑事項」負擔
    主張及說明責任，倘若檢察官未主張或具體指出累犯事實及
    加重事項之證明方法，為貫徹舉證責任之危險結果，以及刑
    事訴訟法第163條第2項但書目的性限縮以有利被告事項為限
    ，法院既基於補充性之調查地位，得斟酌個案情節，曉諭檢
    察官聲請調查證據，縱未為補充性調查，而未認定被告構成
    累犯或加重其刑，亦難謂有應調查而不予調查之違法（最高
    法院110年度台上大字第5660號判決意旨參照）。本件檢察
    官於本院審理時並未就被告有無構成累犯之事實及加重其刑
    事項具體指出證明方法，揆諸上開意旨，本院自無從僅憑非
    屬原始資料之被告前案紀錄表，遽以依職權認定被告構成累
    犯之事實。
　㈤末按犯洗錢防制法第14、15條之罪，在偵查或審判中自白者
    ，減輕其刑，洗錢防制法第16條第2項定有明文。然按想像
    競合犯之處斷刑，本質上係「刑之合併」，其所謂從一重處
    斷，乃將想像競合犯組成之評價上數罪，合併為科刑一罪，
    其所對應之刑罰，亦合併其評價上數罪之數法定刑，而為一
    個處斷刑。易言之，想像競合犯侵害數法益者皆成立犯罪，
    論罪時必須輕、重罪併舉論述，同時宣告所犯各罪名，包括
    各罪有無加重、減免其刑之情形，亦應說明論列，量刑時併
    衡酌輕罪部分量刑事由，評價始為充足，然後依刑法第55條
    前段規定「從一重處斷」，非謂對於其餘各罪可置而不論。
    因此，法院決定處斷刑時，雖以其中最重罪名之法定刑，做
    為裁量之準據，惟於裁量其輕重時，仍應將輕罪合併評價在
    內（最高法院108年度台上字第4405號判決、108年度台上大
    字第3563號裁定意旨參照）。查被告就其本案所犯構成洗錢
    行為之構成要件事實於本院準備程序及審理時有所自白，原
    應就其所犯一般洗錢罪，依上開規定減輕其刑；惟其所犯一
    般洗錢罪屬想像競合犯其中之輕罪，亦即被告就前開犯行係
    從一重之三人以上共同詐欺取財罪處斷，故就被告此部分想
    像競合輕罪得減刑部分，依上開說明，僅由本院於後述依刑
    法第57條量刑時一併衡酌該部分減輕其刑事由，併此說明。
　㈥爰審酌被告正值青壯，不思循正當管道獲取財物，明知詐欺
    集團對社會危害甚鉅，竟因受金錢誘惑擔任車手並將詐得之
    款項交予詐欺集團上游，使詐欺集團能保有犯罪所得，造成
    民眾受有財產上之損害，亦使執法人員難以追查，其所為不
    當，殊值非難，應予懲處，惟念其於本院準備程序及審理時
    坦承犯行，符合洗錢防制法第16條第2項之減刑規定，犯後
    態度尚可，另雖本件檢察官就被告構成累犯或加重其刑事項
    並未主張或具體指出證明方法，然本院仍可就累犯資料在刑
    法第57條第5款中予以審酌及評價（最高法院110年度台上大
    字第5660號裁定意旨參照），故本院兼衡被告前因詐欺案件
    ，經臺灣宜蘭地方法院以108年度易字第292號判決判處有期
    徒刑2月確定，有臺灣高等法院被告前案紀錄表1份可參，卻
    仍未能謹慎守法，及其犯罪之目的、手段、情節、參與之程
    度及本案被告接連2日向告訴人王來富共收款新臺幣（下同
    ）171萬5,000元，使告訴人蒙受鉅額損失，又被告尚未對告
    訴人王來富為任何補償、彌損之作為乙節，並衡酌其於警詢
    時自陳國中肄業之教育程度、勉持之家庭經濟狀況（詳偵卷
    第7頁）等一切情狀，量處如主文所示之刑，以示懲儆。
三、沒收：
　㈠按犯罪所得，屬於犯罪行為人者，沒收之。但有特別規定者
    ，依其規定；前二項之沒收，於全部或一部不能沒收或不宜
    執行沒收時，追徵其價額；刑法第38條之1條第1項、第3項
    分別定有明文。查被告於警詢、偵訊時稱伊每天獲利1萬元
    ，2天共獲利2萬元等語（詳偵卷第9頁、第91頁反面），是
    核被告本案之犯罪所得為2萬元，既未扣案，復未返還予告
    訴人王來富，爰依上揭規定予以宣告沒收，並於全部或一部
    不能沒收或不宜執行沒收時，追徵其價額。
　㈡末按犯洗錢防制法第14條之罪，其所移轉、變更、掩飾、隱
    匿、收受、取得、持有、使用之財物或財產上利益，沒收之
    ，同法第18條第1項前段固定有明文。然查本案告訴人王來
    富遭詐騙之詐欺贓款，固為被告掩飾、隱匿之財物，惟依被
    告所供陳之情節，該贓款伊已繳回該詐欺集團，非屬於其所
    有，亦非在被告實際掌控中，是倘依上開規定諭知被告應就
    其所隱匿之財務宣告沒收，實屬過苛，爰不依上開規定宣告
    沒收，附此敘明。
據上論斷，應依刑事訴訟法第273條之1第1項、第299條第1項前
段、第310條之2、第454條第2項，判決如主文。
本案經檢察官吳明嫺提起公訴，檢察官林欣怡到庭執行職務。
中    華    民    國   111    年    5     月    20    日
                  刑事審查庭  法  官  林慈雁
以上正本證明與原本無異。
如不服本判決應於收受判決後20日內向本院提出上訴書狀，並應
敘述具體理由。其未敘述上訴理由者，應於上訴期間屆滿後20日
內向本院補提理由書（均須按他造當事人之人數附繕本）「切勿
逕送上級法院」。
                              書記官  吳秉翰
中　　華　　民　　國　　111 　年　　5 　　月　　23　　日
附錄本案論罪科刑法條全文：
洗錢防制法第2條
本法所稱洗錢，指下列行為：
一、意圖掩飾或隱匿特定犯罪所得來源，或使他人逃避刑事追訴
    ，而移轉或變更特定犯罪所得。
二、掩飾或隱匿特定犯罪所得之本質、來源、去向、所在、所有
    權、處分權或其他權益者。
三、收受、持有或使用他人之特定犯罪所得。
　　
洗錢防制法第14條
有第二條各款所列洗錢行為者，處7年以下有期徒刑，併科新臺
幣5百萬元以下罰金。
前項之未遂犯罰之。
前二項情形，不得科以超過其特定犯罪所定最重本刑之刑。

刑法第339條之4
犯第339條詐欺罪而有下列情形之一者，處1年以上7年以下有期
徒刑，得併科1百萬元以下罰金：
一、冒用政府機關或公務員名義犯之。
二、三人以上共同犯之。
三、以廣播電視、電子通訊、網際網路或其他媒體等傳播工具，
    對公眾散布而犯之。
前項之未遂犯罰之。 
 
附件：  
臺灣桃園地方檢察署檢察官起訴書
                                    110年度偵字第44096號
　　被　　　告　楊泰輝　男　24歲（民國00年0月00日生）
　　　　　　　　　　　　住宜蘭縣○○市○○街00號
　　　　　　　　　　　　居臺北市○○區○○路000號5樓
                        （另案在押於法務部○○○○○○○
                          ○）
　　　　　　　　　　　　國民身分證統一編號：Z000000000號
上列被告因詐欺等案件，已經偵查終結，認應該提起公訴，茲將
犯罪事實及證據並所犯法條分敘如下：
　　　　犯罪事實
一、楊泰輝前因竊盜案件，經臺灣宜蘭地方法院判處有期徒刑2
    月確定，於民國109年5月15日執行完畢。詎不知悔改，自11
    0年5月起參與即時通訊軟體TELEGRAM代稱「安那共」所組織
    對他人實施詐欺犯罪為目的，具有常習性、牟利性之結構性
    組織（涉犯組織犯罪條例罪嫌部分業據臺灣士林地方檢察署
    另案起訴），由「安那共」負責指揮楊泰輝擔任車手，並以
    每取款可獲得新臺幣（下同）1萬元作為擔任車手之報酬。
    楊泰輝與「安那共」及其他真實、姓名年籍不詳之詐欺集團
    成員共同意圖為自己不法之所有，基於三人以上假冒公務員
    詐欺取財及洗錢之犯意聯絡，由不詳詐欺集團成員於110年1
    1月18日上午9時35分，假冒警員撥打電話給王來富，佯稱其
    涉有刑案需核對帳戶金額等語，致王來富陷於錯誤，依指示
    先於110年11月18日下午，自所有陽信商業銀行帳戶內提領9
    6萬5,000元後，前往桃園市○○區○○街000號旁鐵皮屋前，楊
    泰輝則依「安那共」指示，於前開時間、地點，前往向王來
    富取得前開款項後，旋前往臺北市○○區○○街00號峨眉停車場
    2樓之廁所內放置，並取走報酬1萬元；楊泰輝與不詳詐欺集
    團成員復接續前揭犯意，於110年11月19日上午，假冒警員
    撥打電話給王來富，佯稱其尚須進行資產公證等語，王來富
    再依指示於110年11月19日中午，自所有陽信商業銀行帳戶
    匯款80萬元至名下中國信託商業銀行帳戶後，再自中國信託
    商業銀行帳戶將其中75萬元領出後，前往桃園市○○區○○街00
    0號旁鐵皮屋前，楊泰輝則依「安那共」指示，於前開時間
    、地點，前往向王來富取得前開款項後，旋前往臺北市○○區
    ○○街00號峨眉停車場2樓之廁所內放置，並取走報酬1萬元，
    以此方式掩飾、隱匿不法犯罪所得之來源及性質。嗣經王來
    富發覺有異，而報警循線查獲。
二、案經王來富訴由桃園市政府警察局桃園分局報告偵辦。
　　　　證據並所犯法條
一、證據清單
編號 證　據　名  稱 待　證　事　實 1 被告楊泰輝於警詢時與偵訊中之供述 被告坦承加入詐欺集團擔任車手工作，並於上開犯罪時、地，自告訴人王來富處先後收取款項，持往臺北市○○區○○街00號峨眉停車場2樓之廁所內放置，並取走報酬1萬元等事實。 2 證人即告訴人王來富於警詢之指訴 告訴人遭詐騙共交付171萬5,000元與被告等事實。 3 監視錄影畫面翻拍照片及證物照片 證明被告於110年11月19日中午向告訴人收取75萬元等事實。 4 告訴人所有陽信商業銀行匯款收執聯及存摺影本、中國信託商業銀行存摺影本 告訴人於110年11月18日、19日陸續提領共計171萬5,000元之事實。 
二、核被告所為，係犯刑法第339條之4第1項第1款、第2款之加
    重詐欺取財罪嫌及洗錢防制法第14條第1項之洗錢罪嫌。被
    告「安那共」與其他真實姓名、年籍不詳詐騙集團成員間就
    上開犯行，有犯意聯絡及行為分擔，請論以共同正犯。被告
    2次取款行為具有時空密接性，且侵害同一財產法益，各行
    為之獨立性極為薄弱，依一般社會健全觀念，難以強行分開
    ，在刑法評價上，以視為數個舉動之接續施行，合為包括之
    一行為予以評價，較為合理，請均論以接續犯之一罪。復被
    告以一行為同時觸犯前開2罪，為想像競合犯，請依刑法第5
    5條前段規定從一重之加重詐欺罪嫌處斷。又被告有犯罪事
    實欄所載犯罪科刑及執行情形，曾受有期徒刑之執行完畢，
    有本署刑案資料查註紀錄表在卷可參，5年以內故意再犯有
    期徒刑以上之罪，為累犯，請審酌依刑法第47條第1項規定
    及司法院大法官會議釋字第775號解釋意旨加重其刑。被告
    因本案詐欺而獲取之犯罪所得，請依刑法第38條之1第1項規
    定宣告沒收，如於全部或一部不能沒收或不宜執行沒收時，
    則請依刑法第38條之1第3項規定，追徵其價額。
三、依刑事訴訟法第251條第1項提起公訴。
　  此　致
臺灣桃園地方法院
中　　華　　民　　國　 110　　年　　12　　月　　20　　日
　　　　　　　　　　　　　    檢察官 吳明嫺
本件證明與原本無異
中　　華　　民　　國　 111　　年　　1 　　月　　7 　　日
                              書記官 王全毅
所犯法條　　
中華民國刑法第339條之4第1項第1款、第2款
犯第339條詐欺罪而有下列情形之一者，處1年以上7年以下有期
徒刑，得併科1百萬元以下罰金：
一、冒用政府機關或公務員名義犯之。
二、三人以上共同犯之。
三、以廣播電視、電子通訊、網際網路或其他媒體等傳播工具，
    對公眾散布而犯之。
前項之未遂犯罰之。
洗錢防制法第14條第1項
有第二條各款所列洗錢行為者，處7年以下有期徒刑，併科新臺
幣5百萬元以下罰金。
前項之未遂犯罰之。
前二項情形，不得科以超過其特定犯罪所定最重本刑之刑。